【裁判字號】    91,易,717
【裁判日期】    920225
【裁判案由】    竊盜
【裁判全文】
臺灣桃園地方法院刑事判決                          九十一年度易字第七一七號
    公  訴  人  臺灣桃園地方法院檢察署檢察官
    被      告  丁○○
          （原名楊易隆）
右列被告因竊盜案件，經檢察官提起公訴（九十一年度偵字第二一三九號），本院判
決如左：
    主  文
丁○○無罪。
    理  由
一、本件公訴意旨略以：被告丁○○（原名楊易隆）意圖為自己不法之所有，於民國
    九十年八月五日，在桃園市○○路咖啡店內，利用其在網路線上遊戲「天堂」中
    所申請使用之伺服器為「戰神」、角色名稱為「瀟灑浪子」之第0000000
    0號帳號，竊取被害人丙○○在同一網路遊戲中所使用之伺服器為「戰神」、角
    色名稱為「趁虛而入」、第0000000000帳號內所有如起訴書附表所示
    之物品（價值約新台幣（下同）十五萬元），得手後據為己有，因認被告丁○○
    涉犯有刑法第三百二十條第一項竊盜罪嫌云云。
二、按犯罪事實應依證據認定之，無證據不得推定其犯罪事實。又不能證明被告犯罪
    者，應諭知無罪之判決，刑事訴訟法第一百五十四條、第三百零一條第一項分別
    定有明文。又犯罪事實之認定，應憑真實之證據，倘證據是否真實尚欠明確，自
    難以擬制推測之方法，為其判斷之基礎；而認定犯罪事實之證據係指足以認定被
    告確有犯罪行為之積極證據而言，該項證據自須適合於被告犯罪事實之認定，始
    得採為斷罪資料（參照最高法院五十三年臺上字第六五六號、二十九年上字第三
    一○五號判例）。另按刑事訴訟上證明之資料，無論其為直接或間接證據，均須
    達於通常一般之人均不致有所懷疑，而得確信其為真實之程度，始得據為有罪之
    認定，若其關於被告是否犯罪之證明未能達此程度，而有合理懷疑之存在，致使
    無從形成有罪之確信，根據「罪證有疑，利於被告」之證據法則，即不得遽為不
    利被告之認定（參照最高法院七十六年臺上字第四九八六號判例）。
三、本件公訴人認被告丁○○涉犯前揭竊盜罪行，無非係以被害人丙○○之指訴，證
    人戊○○、乙○○指證，且如起訴書附表所示物品之遊戲歷程流向表四紙附卷可
    證等為其主要依據。然訊據被告丁○○則堅決否認有被訴之竊盜犯行，並辯稱：
    伊上線玩時，並未發現有被害人丙○○被竊之物品，當時在網路咖啡店內玩線上
    遊戲「天堂」，有和一些朋友共用帳號，所以不止一人知道伊之帳號及密碼，且
    丙○○亦是在網路咖啡上網玩遊戲，可能有其他人知道他的帳號及密碼，伊並未
    竊取上開物品等語。
四、經查：
  (一)按刑法第三百二十三條業於八十六年十月八日修正，增列「電磁記錄」關於竊盜
    罪章之罪，以動產論；且本件如起訴書附表所示之「隱身斗蓬」、「瞬間移動控
    制戒指」等物品，在虛擬空間即「天堂」線上遊戲中，須以該線上遊戲所使用之
    「天幣」（指在該虛擬空間中所使用之貨幣）購買，惟現實生活中，仍具有一定
    財產上交易價值之電磁紀錄（如「天幣」與新臺幣得約定交易價格一定之比例匯
    兌，或逕以一定價值之新臺幣購買虛擬裝備、武器、道具），是該電磁記錄雖為
    無體物，仍為竊盜罪之客體，合先敘明。
  (二)查本件如起訴書附表所示之「隱身斗蓬」、「瞬間移動控制戒指」、「形體控制
    戒指」等物品，均為線上網路遊戲「天堂」內之電磁紀錄，總價值約相當於新台
    幣十五萬元（約一千七百萬元天幣）之電磁紀錄財物，原係被害人丙○○（伺服
    器為「戰神」、角色名稱為「趁虛而入」、第0000000000帳號）所有
    ，於九十年八月五日自被害人丙○○所使用之角色名稱「趁虛而入」經由「ＭＡ
    ＫＲＯ」、「ＡＢＣ１２３４５」（均為天堂遊戲中之角色名稱）輾轉於同年月
    七日進入被告丁○○所扮演之「瀟灑浪子」角色之帳號內，再於同日轉入角色名
    稱「阿爸為，怕怕喔」、「ＡＢＣ１２３４５」等，最後才分別由「阿爸為，怕
    怕喔」、「ＡＢＣ１２３４５」將隱身斗篷及變形形體控制戒指、瞬間移動控制
    戒指，轉入證人乙○○扮演之「Ｍ１ＣＨＥＬＬＥ」角色及證人戊○○扮演角色
    名稱為「曾國城」之帳號內等事實，業據被害人丙○○指訴甚詳，並有「天堂」
    線上遊戲歷程紀錄表四紙附卷可參，堪認如起訴書附表所示之物品（電磁紀錄）
    原為被告害人丙○○所有之物，於九十年八月五日失竊，而被告所使用帳號（角
    色名稱瀟灑浪子）曾一度持有上開物品，然持有失竊贓物並非僅竊盜一途，且被
    告堅決否認知情伊之帳號內曾有上開物品留存，則在尚無積極證據足以證明被告
    確有竊取上開物品或知情上開物品為盜贓物等事實前，當不能僅憑被害人丙○○
    個人臆測之指訴，遽令被告負擔竊盜罪責。再依前開「天堂」線上遊戲歷程紀錄
    表所示，「隱身斗篷」及「變形形體控制戒指」、「瞬間移動控制戒指」等物品
    ，於九十年八月五日二十一時三十一分許，自被害人丙○○帳號內移轉出來後，
    歷經角色名稱「ＭＡＫＲＯ」、「ＡＢＣ１２３４５」，始於九十年八月七日三
    時二十八分、二十九分許，轉至被告所扮演角色名稱「瀟灑浪子」帳號內，並在
    一個多小時後即再移轉給角色名稱為「阿爸為，怕怕喔」、「ＡＢＣ１２３４５
    」之人，最後再由該二人分別於同年八月八日二十時十五分許、同年八月七日二
    十時四十一分許，將上開寶物分別移轉給證人乙○○扮演之「Ｍ１ＣＨＥＬＬＥ
    」角色、證人戊○○扮演角色之「曾國城」之帳號。而依據角色名稱「阿爸為，
    怕怕喔」、「ＡＢＣ１２３４５」登錄「天堂」線上遊戲所留存會員資料顯示之
    身分證統一編號，雖分別係屬甲○○、己○○，然經本院依職權調閱、比對該二
    人之個人基本資料，前開登錄會員資料上所記載之出生年月日，與該二人實際之
    出生年月日並不吻合，且證人甲○○亦於本院調查時到庭結證稱：其在天堂遊戲
    中只登錄一個帳號，但因太久沒玩所以忘了角色名稱跟帳號，但並未聽過角色名
    稱「阿爸為怕怕喔」、「ＡＢＣ一二三四五」、「瀟灑浪子」、「曾國城」或「
    趁虛而入」，也不認識被告丁○○、被害人丙○○，該份「阿爸為怕怕喔」之會
    員資料上身分證字號雖係其所有，但出生年月日不對，身分證曾經遺失過等語（
    見本院九十一年十一月二十日訊問筆錄），復有上述會員登錄資料三紙、個人基
    本資料查詢結果二紙在卷足按。被告丁○○及被害人丙○○亦均稱不認識證人甲○○、己○○或角色名稱為「ＭＡＫＲＯ」、「ＡＢＣ一二三四五」之人（見本
    院九十一年九月十三日、十一月二十日訊問筆錄），顯見上開寶物自被害人丙○○帳號內移轉出去後，首由角色名稱為「ＭＡＫＲＯ」、「ＡＢＣ１２３４５」
    之人（真實年籍姓名不詳）取得，歷經多人帳號，而僅在被告所扮演之角色「瀟
    灑浪子」帳號內短暫停留一個多小時，則在無證據得以證明被告丁○○即係角色
    名稱為「ＭＡＫＲＯ」、「ＡＢＣ１２３４５」或「阿爸為怕怕喔」之人，或與
    該些人有共同之犯意聯絡或行為分擔，自難以此推認、證明被告丁○○單獨或與
    該些人共同涉有竊取上開如起訴書附表所示之電磁紀錄犯行。
  (三)又證人戊○○、乙○○雖於警訊時指認係被告販售如起訴書附表所示「瞬間移動
    控制戒指」、「變形形體控制戒指」、「隱身斗蓬」之人，然渠等在警訊中係憑
    藉警方所提供單一犯罪嫌疑人照片，且係被告於八十七年所拍攝之照片（指認時
    間為九十年十二月三十一日，已相隔三年之久），指認被告為販售上開物品之人
    ，此種指認方式雖係目前警方辦案實務之常態，惟此種指認程序極可能造成證人
    存有先入為主印象之瑕疵。況證人戊○○於本院調查時已改稱：是從線上遊戲知
    道有人要賣寶物，就留行動電話號碼給對方，當天就有人打電話跟其聯絡，當時
    雙方約在桃園市區一家網咖裡交易，是以二萬九千元跟角色名稱「ＡＢＣ一二三
    四五」之人購買的，該名自稱「ＡＢＣ一二三四五」之人是長髮，沒有戴眼鏡等
    語（見本院九十一年九月十三日訊問筆錄）；而證人乙○○於本院調查時則證稱
    ：從線上遊戲知道有人要賣寶物，有留行動電話號碼給對方，當天就有人打電話
    跟其聯絡，後約在桃園交流道的家樂福，對方再騎摩托車載其去網咖，是用四萬
    五千元跟對方買的，當時並不知道對方的名字，賣給其的是警訊照片上之人，但
    沒戴眼鏡，好像不是庭上的被告（當庭指認）等語（見本院九十一年九月十三日
    訊問筆錄），是證人戊○○及乙○○當庭與被告面對面，均無法具體指出被告丁○○本人是否即為販售如起訴書附表所示「瞬間移動控制戒指」、「變形形體控
    制戒指」、「隱身斗蓬」等物品給渠等之人，渠等於警訊中所為照片指認被告，
    已有瑕疵，而無法遽予採信。
  (四)又被告辯稱：因有與人共用帳號，所以不止一人知道伊之帳號及密碼，且丙○○
    是在網路咖啡上網玩遊戲，可能有其他人知道他的帳號及密碼等語，核與證人楊
    易隆證稱：當時玩該遊戲時，有一群朋友（楊浚賢）會共用裝備，其如果要拿裝
    備的時候，就會用丁○○的帳號進入，那時候大家幾乎都知道彼此的帳號等語相
    符（見本院九十一年十月二日訊問筆錄），被害人丙○○亦稱：依據其玩「天堂
    」遊戲的經驗，共用帳號之情形很多，而且登錄時需輸入密碼，若有人刻意在背
    後偷看，是有可能知道其帳號密碼等語（見九十一年十月二日訊問筆錄），另證
    人戊○○、甲○○均證稱：依其玩「天堂」線上網路遊戲之經驗，多人共用一帳
    號之情形很多等語（見本院九十一年十月二日、十一月二十日訊問筆錄），是以
    被告上開所辯亦非不可能。
  (五)從而，被害人丙○○、證人戊○○、乙○○、甲○○之證述，及卷內相關證據資
    料，並不足以證明被告丁○○有竊盜之犯行，雖被告僅空言否認而未能提出有利
    於己之證據以資佐證，惟按被告在判罪確定之前，應被推定為無罪，且被告並無
    自證無罪之義務，此乃刑事訴訟法之基本原則，而被告否認犯罪所持之見解，縱
    無可取，仍不得資以為反證其為有犯罪之論據（最高法院八十七年度臺上字第三
    四七一號判決可資參照）；況系爭遊戲寶物（電磁紀錄）是否為被告所竊取？此
    涉及被告是否有竊盜之犯罪行為，自應嚴格證據證明之，且其證明之程度，須於
    通常一般人均不致於有所懷疑，而得確信其為真實之程度者，使得據為有罪之認
    定，如果證明尚未達到此一程度，而有合理懷疑存在時，則不論被告本身所為之
    辯解能否證明為真實，均不能資為不利於被告之論斷。是縱認被告僅空言否認，
    依無罪推定原則，仍不得單憑此即反證被告涉有公訴人所指之竊盜犯行。
五、綜上所述，本件公訴人所舉事證尚未達於通常一般之人均不致有所懷疑，得確信
    其為真實之程度，而有合理性懷疑之存在，本院無從形成有罪之確信，已如前述
    。此外，復查無其他積極證據足以證明被告有竊盜之犯行，根據「罪證有疑，利
    於被告」之證據法則，並揆諸前揭判例意旨，應認不能證明被告犯罪，爰為被告
    無罪之諭知。
據上論斷，應依刑事訴訟法第三百零一條第一項，判決如主文。
本案經檢察官楊挺宏到庭執行職務。
中      華      民      國    九十二    年      二      月    二十五    日
                                 臺灣桃園地方法院刑事第六庭
                                     審判長法  官  周政達
                                           法  官  林曉芳
                                           法  官  何俏美
右正本證明與原本無異。
如不服本判決，應於判決送達後十日內向本院提出上訴狀( 應附繕本 )，上訴於
臺灣高等法院。
                                           書記官  王泰元
中      華      民      國     九十二   年      二      月    二十六    日


司法院資訊處製作；財團法人民間司法改革基金會備份。
